【裁判字號】    90,上易,1635
【裁判日期】    900802
【裁判案由】    違反能源管理法
【裁判全文】
臺灣高等法院高雄分院刑事判決          九十年度上易字第一六三五號
    上訴人
    即被告  乙○○
    選  任
    辯護人  鄭國安律師
            陳炳彰
            吳麗珠
右上訴人因違反能源管理法案件，不服臺灣高雄地方法院九十年度易字第二一四九號
中華民國九十年八月二日第一審判決（起訴案號：臺灣高雄地方法院檢察署八十九年
度偵字第二０八二０號），提起上訴，本院判決如左：
      主      文
上訴駁回。
      事實及理由
一、本案經本院審理結果，認第一審判決認事用法及量刑均無不當，應予維持，並引
    用第一審判決書記載之事實、證據及理由（如附件）。
二、被告雖另辯稱扣案之柴油七萬零三百公升並非被告所有，而係王建智、賴甲和、
    李天雲等人所有，被告之柴油僅二、三百公升而已，並聲請傳訊證人王建智、賴
    甲和、李天雲等三人擬證甲其三人亦因非法銷售柴油為警查獲而扣押置放於盈全
    停車場內之柴油云云，惟查被告乙○○於警訊中已供稱：「查獲之柴油共計七萬
    零三百公升，：：：均為我所有。」等語，且被告販賣柴油已有一段時日，每次
    販賣柴油亦非屬少數（於八十九年八月十二日販賣予永康鄉許徐碧琴一次即為七
    千多公升），豈有存量僅二、三百公升之理，此外復有被告出具願負責保管該柴
    油七萬零三百公升之保管條一紙附卷可稽，足認扣押之柴油係供被告銷售之產名
    無疑，被告所辯，顯係避就之詞，不足採信，犯行堪以認定，其聲請傳訊證人王
    建智、賴甲和、李天雲等三人亦核無必要，併予敘甲。
三、原審審酌被告犯罪之一切情狀，量處有期徒刑四月，並諭知如易科罰金，以三百
    元折算一日。又扣案之柴油七萬零三百公升為銷售之產品，應依能源管理法第二
    十條之一之規定沒收之；另扣案加油機二台、馬達一台、中鋼磅單一張及中鋼物
    品攜出單三張均係被告所有供其犯罪所用之物，並依刑法第三十八條第一項第二
    款之規定宣告沒收。及敘甲至於扣案之司機名冊一本及出勤日報表一本，雖為被
    告所有，然非供其犯本案犯罪所用之物，尚係被告用以經營拖車業務所用之資料
    ，自不得宣告沒收。認事用法，核無不合，量刑亦屬妥適，被告上訴意旨，否認
    扣押之柴油係其所有，指摘原判決不當，為無理由，應予駁回。
四、另石油管理法已於九十年十月十一日經修正公布，於九十年十月十三日生效，被
    告行為後法律有變更，變更後之石油管理法第四十條第二項、第一項第二款之規
    定，其法定刑為有期徒刑二年以下，拘役或科或併科新臺幣六十萬元以上，三百
    萬元以下罰金（被告未設置加油站，僅單純設置簡單之地下油槽，又未經安全檢
    驗，顯有隨時發生意外之危險，影響附近民眾身體、生命或財產之安全，按刑法
    規定致生公共危險犯，固以各別案情審酌判斷是否存在具體危險為要件，但此所
    謂具體危險，指客觀上業已具備公共危險之狀態為已足，不以已經發生危險為必
    要，最高法院八十五年度台上字第三三九八號判決可資參考），以之與能源管理
    法之規定比較，以能源管理法之規定較有利於被告，依刑法第二條第一項但書之
    規定，應適用能源管理法之規定處斷，併予敘甲。
據上論結，應依刑事訴訟法第三百六十八條、第三百七十三條，判決如主文。
本案經檢察官邱榮藏到庭執行職務。
中    華    民    國         九十       年      十      月     十七     日
                              臺灣高等法院高雄分院刑事第九庭
                                  審判長法官  張甲松
                                        法官  陳吉雄
                                        法官  任森銓
右正本證甲與原本無異。
不得上訴。
                                      書記官  施耀程
中    華    民    國         九十       年      十      月     十九     日
附錄：本判決論罪科刑法條：
能源管理法第二十條之一
未經許可而經營中央主管機關指定之能源產品之輸入、輸出、生產、銷售業務者，處
一年以下有期徒刑、拘役或科或併科新臺幣三十萬元以下罰金，並得沒收其輸入、輸
出、生產、銷售之產品。
                                                                      Ｈ
附件
臺灣高雄地方法院刑事判決                          九十年度易字第二一四九號
    公  訴  人  臺灣高雄地方法院檢察署檢察官
    被      告  乙○○  男三十一歲（民國○○○年○○月○○日生）
                        住高雄市鼓山區○○○路三○○號
                        身分證統一編號：Ｚ000000000號
右列被告因違反能源管理法案件，經檢察官提起公訴（八十九年度偵字第二○八二○
號），本院判決如左：
    主  文
乙○○共同未經許可而經營中央主管機關指定之能源產品之銷售業務，處有期徒刑肆
月，如易科罰金，以參佰元折算壹日。
柴油柒萬零參佰公升、加油機貳臺、馬達壹臺、中鋼磅單壹張及中鋼物品攜出單參張
均沒收。
    事  實
一、乙○○意圖營利，於民國八十八年十二月一日起，與綽號「阿甲」之不詳姓名年
    籍之成年男子，共同未經主管機關許可，從事經營柴油之銷售業務，由乙○○以
    其所有用以經營營業拖車業務之車牌號碼ＵＤ－八四七號、ＺＶ－七三一號改裝
    油罐車、六Ｋ－五九○號曳引車（含車牌號碼ＩＴ－三七號車斗）及ＸＮ－三九
    一號油罐車為該綽號阿甲之男子載運柴油，繼由阿甲贈與剩餘柴油，並將所取得
    柴油置放於高雄市○○路橋旁之盈全停車場之油槽，再僱用具有共同犯意聯絡之
    張簡子揚、王親廣等人駕駛乙○○前開所有油罐車載運柴油至台南縣永康市○○
    路二五一之五號車行、南投竹山某貨運公司及高雄市中國鋼鐵股份有限公司（下
    稱中鋼）等處，以每公升新臺幣（下同）九點五元至十元不等之價格出售予不特
    定人營利，嗣於八十九年八月二十九日十三時許，為高雄縣警局刑警隊持臺灣高
    雄地方法院檢察署檢察官所核發之搜索票至高雄市○○路橋旁之盈全停車場執行
    搜索，扣得其所有供犯罪所用之柴油七萬零三百公升、加油機二臺、馬達一臺、
    中鋼磅單一張及中鋼物品攜出單三張均沒收。
二、案經高雄縣警察局移送臺灣高雄地方法院檢察署檢察官偵查起訴。
    理  由
一、訊據被告固坦承其確自八十八年十二月一日起，未經主管機關許可，在高雄市○
    ○路橋旁之盈全加油站，從事經營柴油之銷售業務，並僱用張簡子揚、王親廣等
    人為其載運柴油至高雄市中國鋼鐵股份有限公司內，以每公升九點五元至十元不
    等之價格販售予不特定人營利，惟辯以：伊所販售之地點僅為高雄市中國鋼鐵股
    份有限公司，並無販售至台南縣永康市○○路二五一之五號車行及南投竹山某貨
    運公司，又為警所查獲前開物品僅中鋼磅單一張、中鋼物品攜出單三張及馬達一
    台為伊所有外，其餘物品均為他人所有云云。惟查：
  (一)被告販售柴油之地點，除被告所自承之中國鋼鐵股份有限公司外，尚販售至台南
    縣永康市○○路二五一之五號證人徐許碧琴所開設之車行及南投竹山某貨運公司
    等地，除據證人許徐碧琴、張簡子揚分於警、偵訊中供證甲確外（參警卷第四頁
    至五頁、第八頁至第十一頁，偵查卷第十一頁），復有證人許徐碧琴所提出為被
    告所有之車牌號碼ＸＮ－三九一號改裝油罐車之電子磅單一紙在卷可證（參警卷
    第六頁）。雖證人許徐碧琴嗣於偵查中翻異前供，改稱係向阿甲所購買云云。然
    按諸經驗法則，案發時之供述較少權衡利害得失，較之事後翻異之詞，自較可信
    ，故除非可證甲其更異之詞與事實更為相符，或其初供係虛偽者外，自不得任意
    捨棄初供不採（最高法院七十三年度台上字第三九九八號判決意旨可供參照），
    是證人許徐碧琴於偵查中所為前開供述，自不可採。再被告係以利用為阿甲之男
    子載運柴油之機，獲取柴油，並以每公升九點五元至十元不等之價格，販售與不
    特定人，業據被告於警訊、本院審理中陳甲在卷（參警卷第二頁、本院九十年七
    月十九日審判筆錄），是其有營利意圖，灼然甚甲。
  (二)本件所查獲之油品經送檢驗結果，符合能源管理法第二條第一項所稱「石油及其
    產品」與經濟部經八八能字第八八四六二二一九號公告能源產品認定基準之「柴
    油」規範，有經濟部取締違法經營油品會報執行小組高雄執行分組八十九年十一
    月十三日高處高執字第八九一一○三二八號函附檢驗報告一份附卷可查（參偵
    查卷第十八頁）。
  (三)再被告於前揭時、地遭警執行搜索，所扣得之客戶聯絡電話單二張、司機名冊一
    本、出勤日報表二十張、中鋼磅單一張、中鋼物品攜出單三張、柴油三萬零三百
    公升、加油機二台及馬達一台均為被告所有一情，業據被告於警訊中供述甲確（
    參警卷第一頁反面），嗣被告於本院審理中改稱僅中鋼磅單一張、中鋼物品攜出
    單三張及馬達一台為其所有云云，顯不可採。且參酌前開證人張簡子揚所述，既
    認被告係以柴油買賣為主，前開物品應為被告供犯本案犯罪所用之物，被告空言
    否認，尚難採信，本件事證甲確，其犯行堪以認定。
二、按柴油係能源管理法第二條第一款所稱之石油及其產品之能源，未經許可，不得
    銷售。核被告所為，係犯能源管理法第二十條之一未經許可而經營中央主管機關
    指定之能源產品之銷售業務罪。被告前開犯行與綽號「阿甲」、張簡子揚及王親
    廣間有犯意聯絡與行為分擔，應成立共同正犯。爰審酌被告違反能源管理法，未
    經許可而經營中央主管機關指定之能源產品之銷售業務，破壞社會經濟秩序，惟
    念犯後已坦承犯行等一切情狀，量處如主文所示之刑，並諭知易科罰金之折算標
    準。再按行為後法律有變更者，適用裁判時之法律，為刑法第二條第一項前段所
    規定。而修正前刑法第四十一條易科罰金之折算標準，業經總統於九十年一月十
    日公布為現行刑法第四十一條第一項，並於同年月十二日生效，依刑法第二條第
    一項前段從新從輕原則，應依修正後刑法第四十一條第一項前段之規定對於被告
    最為有利。又扣案之柴油七萬零三百公升為銷售之產品，應依能源管理法第二十
    條之一之規定沒收之；另扣案加油機二台、馬達一台、中鋼磅單一張及中鋼物品
    攜出單三張均係被告所有供其犯罪所用之物，並依刑法第三十八條第一項第二款
    之規定宣告沒收。至於扣案之司機名冊一本及出勤日報表一本，雖為被告所有，
    然非供其犯本案犯罪所用之物，尚係被告用以經營拖車業務所用之資料，自不得
    宣告沒收。
三、至於公訴人雖認被告與賴甲和、王建智、蕭甲典及其他不詳真實姓名年籍之成年
    男子就本案犯行有共同犯意聯絡，然本院遍閱卷內資料，僅能認定張簡子揚、王
    親廣確為被告所僱用載運柴油外，就其餘之賴甲和等人，則無證據足以認定其等
    確與被告有犯意聯絡而為共犯，附此敘甲。
四、據上論結，應依刑事訴訟法第二百九十九條第一項前段，能源管理法第二十條之
    一，刑法第二條第一項前段、第十一條前段、第四十一條第一項前段、第三十八
    條第一項第二款，罰金罰鍰提高標準條例第二條，判決如主文。
中      華      民      國    九十      年      八      月      二      日
                                  臺灣高雄地方法院刑事第四庭
                                      法    官  張 維 君
右正本證甲與原本無異。
如不服本判決，應於判決送達後十日內，向本院提出上訴狀。
                                      書 記 官  趙 美 玲
中    華    民    國      九十      年      八      月      二      日
附錄：本判決論罪科刑法條
能源管理法第二十條之一
未經許可而經營中央主管機關指定之能源產品之輸入、輸出、生產、銷售業務者，處
一年以下有期徒刑、拘役或科或併科新臺幣三十萬元以下罰金，並得沒收其輸入、輸
出、生產、銷售之產品。


司法院資訊處製作；財團法人民間司法改革基金會備份。
